【裁判字號】    99,聲,727
【裁判日期】    990319
【裁判案由】    聲請沒收
【裁判全文】
臺灣桃園地方法院刑事裁定              99年度聲字第727號
聲  請  人  臺灣桃園地方法院檢察署檢察官
被      告  甲○○
上列聲請人聲請單獨宣告沒收違禁物案件（99年度聲沒字第99號
），本院裁定如下：
    主  文
扣案如附表一所示之物，均沒收銷燬之；扣案如附表二所示之物
，均沒收之。
    理  由
一、聲請意旨略以：被告甲○○因施用毒品案件，業經臺灣桃園
    地方法院檢察署以98年度毒偵緝字第375號為不起訴之處分
    確定，惟被告於民國98年4月5日凌晨0時25分許，在桃園縣
    中壢市○○路○段122號之「百老匯汽車賓館113室」內為警
    所查扣之第二級毒品MDMA31顆（淨重8.8公克，因鑑驗使用
    0.052公克（98年安保管字第0489號）及第三級毒品愷他命
    （淨重31.8公克，因鑑驗使用0.18公克）（98年安保管字第
    1503號），均係屬違禁品，爰依規定聲請裁定沒收銷燬等語
    。
二、按違禁物不問屬於犯罪行為人與否，均得沒收之，且得單獨
    宣告沒收，刑法第38條第1 項第1 款、第2 項、第40條第2
    項定有明文。又按查獲之第一、二級毒品，不問屬於犯人與
    否，均沒收銷燬之，毒品危害防制條例第18條第1 項本文前
    段亦有明文。再按愷他命，係屬第三級毒品，依毒品危害防
    制條例第18條第1項中段規定，查獲第三級毒品，如無正當
    理由而擅自持有者，應予「沒入」銷燬之。法條用語，係使
    用「沒入」銷燬，自非屬刑事上「沒收」，應由行政機關以
    行政處分，予以「沒入」銷燬始是（臺灣高等法院93年9 月
    9日93年度第3次刑事庭庭長法律問題研討會決議參照），故
    不得依毒品危害防制條例第18條第1項前段規定，宣告「沒
    收銷燬」之。惟按毒品危害防制條例雖無處罰單純持有第三
    級毒品之規定，惟依同條例之規定，凡製造、運輸、販賣、
    引誘他人吸用及轉讓第三級毒品者，均有處罰明文，足證第
    三級毒品，應屬違禁物無疑。至毒品危害防制條例未處罰單
    純持有此類毒品，乃因其可罰性較低，依比例原則，予以除
    罪化而已，並不影響第三級毒品為違禁物之本質（最高法院
    92年度台非字第138號判決意旨參照）。
三、經查，被告甲○○前因違反毒品危害防制條例案件，業經臺
    灣桃園地方法院檢察署檢察官於98年1月8日以98年度毒偵緝
    字第375號為不起訴處分確定，此有該不起訴處分書1份附卷
    可稽。被告於98年4月5日凌晨0時25分許為警查獲時扣得之
    藥丸共計36.5顆，經送臺灣檢驗科技股份有限公司鑑定結果
    ，其中橘紅色藥丸共10顆（因鑑驗使用1/4顆，0.061公克）
    、橘紅色藥丸1顆（淨重0.3公克，因鑑驗使用1/4顆，0.041
    公克），確含第二級毒品甲基安非他命，此有該公司出具之
    濫用藥物檢驗報告各1份在卷可稽（見臺灣桃園地方法院檢
    察署98年度毒偵字第1644號卷第114、126頁）；另扣得之粉
    紅色藥丸1顆（因鑑驗使用1/4顆，0.052公克），確呈第MDM
    A藥品陽性，亦有該公司出具之濫用藥物檢驗報告1份在卷可
    參（見臺灣桃園地方法院檢察署98年度毒偵字第1644號卷第
    115頁），自均係違禁物，是上開扣案之甲基安非他命及MDM
    A既係第二級毒品，自屬違禁物無訛，均應依毒品危害防制
    條例第18條第1項前段宣告沒收銷燬之。次查，扣得之紅色
    藥丸共20顆（因鑑驗使用1/4顆0.064公克）、紅色藥丸共
    4.5 顆（共淨重0.3公克，因鑑驗使用1/4顆0.041公克），
    經送臺灣檢驗科技股份有限公司鑑定結果，均呈愷他命藥品
    陽性，此有該公司出具之濫用藥物檢驗報告書各1份在卷可
    稽（見臺灣桃園地方法院檢察署98年度毒偵字第1644號卷第
    113 、125頁），又扣得之白色晶體1包，經內政部警政署刑
    事警察局鑑定結果，實內含4包，確含第三級毒品愷他命，
    驗前總毛重32.54公克，包裝塑膠袋總重約1.48公克，取0.1
    8公克鑑定用罄，淨重31.8公克，亦有該局98年6月1日刑鑑
    字第0980060363號鑑定書1份在卷可按（見臺灣桃園地方法
    院檢察署99年度聲沒字第99號卷第3頁），依前揭規定，均
    應依刑法第38條第1項第1款宣告沒收之。基此，聲請人據此
    聲請將如附表一所示之物宣告沒收銷燬，就如附表二所示之
    物聲請宣告沒收，要無不合，應予准許。而包裝上開毒品之
    包裝袋各1只，因沾附毒品無法完全析離，亦應一併視為毒
    品，併此敘明。末查，鑑驗所耗損之第二級毒品甲基安非他
    命之橘紅色藥丸共計0.102公克、MDMA之粉紅色藥丸0.052公
    克、愷他命之紅色藥丸共計0.154公克、愷他命之白色晶體
    0.18公克，既已滅失，業經鑑定機關全數取樣而鑑析用罄，
    足認各該毒品業已滅失不存在，即無庸再予沒收銷燬、沒收
    之諭知。至聲請書將警所查扣之第二級毒品含甲基安非他命
    、MDMA未予區分，顯有誤會，且為警扣得之藥丸應係36.5
    顆，非31顆，聲請書載為31顆顯係受扣押物品清單之誤導，
    再予敘明。
四、依刑事訴訟法第220條，毒品危害防制條例第18條第1項前段
    ，刑法第11條、第40條第2項，裁定如主文。
中    華    民    國    99    年    3     月    19    日
                  刑事第十一庭   法 官   汪曉君
以上正本證明與原本無異。
如不服本裁定，應於裁定送達後5 日內向本院提出抗告狀。
                                 書記官  楊晴文
中    華    民    國    99    年    3     月    22    日
 附表一（第二級毒品）
┌──┬──────┬────────┬───────────────────┐
│編號│   名  稱   │   外觀、重量   │   備    註                           │
│    │            │                │                                      │
├──┼──────┼────────┼───────────────────┤
│一  │第二級毒品甲│橘紅色藥丸，1包 │(一)臺灣檢驗科技股份有限公司98年4月13日 │
│    │基安非他命  │，共10顆，因鑑驗│  編號UL/ 2009/40268鑑定書            │
│    │            │使用1/4顆0.061公│(二)包裝上開毒品之包裝袋1只，因沾附毒品 │
│    │            │克              │  無法完全析離，亦應一併視為毒品      │
│    │            │                │(三)經鑑定機關取樣而鑑析用罄部分，即已滅│
│    │            │                │  失不存在，即無庸再予宣告沒收銷燬之。│
├──┼──────┼────────┼───────────────────┤
│二  │第二級毒品甲│橘紅色藥丸，1顆 │(一)臺灣檢驗科技股份有限公司98年4月13日 │
│    │基安非他命  │，淨重0.3公克， │  編號UL/ 2009/40271鑑定書            │
│    │            │因鑑驗使用1/4顆 │(二)包裝上開毒品之包裝袋1只，因沾附毒品 │
│    │            │0.041公克       │  無法完全析離，亦應一併視為毒品      │
│    │            │                │(三)經鑑定機關取樣而鑑析用罄部分，即已滅│
│    │            │                │  失不存在，即無庸再予宣告沒收銷燬之  │
├──┼──────┼────────┼───────────────────┤
│三  │第二級毒品  │粉紅色藥丸，1包 │(一)臺灣檢驗科技股份有限公司98年4月13日 │
│    │MDMA        │，1顆，因鑑驗使 │  編號UL/ 2009/40269鑑定書            │
│    │            │用1/4顆0.052公克│(二)包裝上開毒品之包裝袋1只，因沾附毒品 │
│    │            │                │  無法完全析離，亦應一併視為毒品      │
│    │            │                │(三)經鑑定機關取樣而鑑析用罄部分，即已滅│
│    │            │                │  失不存在，即無庸再予宣告沒收銷燬之  │
└──┴──────┴────────┴───────────────────┘
 附表二（第三級毒品）
┌──┬──────┬────────┬───────────────────┐
│編號│   名  稱   │   外觀、重量   │   備    註                           │
│    │            │                │                                      │
├──┼──────┼────────┼───────────────────┤
│一  │第三級毒品愷│紅色藥丸，共2包 │(一)臺灣檢驗科技股份有限公司98年4月13日 │
│    │他命        │，共20顆，因鑑驗│  編號UL/ 2009/40267鑑定書            │
│    │            │使用1/4顆0.064公│(二)包裝上開毒品之包裝袋2只，因沾附毒品 │
│    │            │克              │  無法完全析離，亦應一併視為毒品      │
│    │            │                │(三)經鑑定機關取樣而鑑析用罄部分，即已滅│                                │
│    │            │                │  失不存在，即無庸再予宣告沒收銷燬之  │                                │
├──┼──────┼────────┼───────────────────┤
│二  │第三級毒品愷│紅色藥丸，共4.5 │(一)臺灣檢驗科技股份有限公司98年4月13日 │
│    │他命        │顆，共淨重1.3 公│  編號UL/ 2009/40270鑑定書            │
│    │            │克，因鑑驗使用  │(二)包裝上開毒品之包裝袋1只，因沾附毒品 │
│    │            │1/4顆0.09公克   │  無法完全析離，亦應一併視為毒品      │
│    │            │                │(三)經鑑定機關取樣而鑑析用罄部分，即已滅│
│    │            │                │  失不存在，即無庸再予宣告沒收銷燬之  │
├──┼──────┼────────┼───────────────────┤
│三  │第三級毒品愷│1包，內含4包，驗│(一)內政部警政署刑事警察局98年6月1日刑鑑│
│    │他命        │前總毛重32.54公 │  字第0980060363號鑑定書              │
│    │            │克，包裝塑膠袋總│(二)包裝上開毒品之包裝袋各1只，因沾附毒 │
│    │            │重約1.48公克，取│  品無法完全析離，亦應一併視為毒品    │
│    │            │0.18公克鑑定用罄│(三)經鑑定機關取樣而鑑析用罄部分，即已滅│
│    │            │，淨重31.8公克  │  失不存在，即無庸再予宣告沒收銷燬之  │
│    │            │                │                                      │
│    │            │                │                                      │
│    │            │                │                                      │
└──┴──────┴────────┴───────────────────┘

司法院資訊處製作；財團法人民間司法改革基金會備份。
